臺灣高雄地方法院刑事判決　　　　　　　100年度易字第492號
公　訴　人　臺灣高雄地方法院檢察署檢察官
被　　　告　黎氏好LE TH.
　　　　　　鄭方隆
上列被告因偽造文書案件，經檢察官提起公訴（99年度偵字第
23461、26209 號），本院判決如下：
    主  文
黎氏好共同犯使公務員登載不實罪，處有期徒刑肆月，如易科罰
金，以新臺幣壹仟元折算壹日；又犯恐嚇危害安全罪，處有期徒
刑貳月，如易科罰金，以新臺幣壹仟元折算壹日。應執行有期徒
刑伍月，如易科罰金，以新臺幣壹仟元折算壹日。
鄭方隆共同犯使公務員登載不實罪，處有期徒刑貳月，如易科罰
金，以新臺幣壹仟元折算壹日。
    事  實
一、緣黎氏好與陽氏雪（另以簡易判決處刑）均係越南國人，黎
    氏好已因結婚而在臺灣居住生活，陽氏雪在越南國時即受黎
    氏好說動而願意以假結婚方式來台工作。黎氏好遂出資借貸
    陽氏雪相關費用，並在臺灣邀得知情且與陽氏雪無結婚真意
    之鄭方隆，三人共同基於使公務員登載不實之犯意聯絡，由
    鄭方隆與陽氏雪先於民國98年9 月7 日在越南國廣寧省辦理
    結婚登記，嗣由鄭方隆返國後於98年9 月23日，持相關結婚
    證件資料，向高雄市楠梓區戶政事務所辦理結婚登記，使承
    辦戶籍登記之該管公務員將上揭不實事項登載於職掌之戶籍
    登記簿上，足以生損害於戶政機關對結婚登記管理之正確性
    ，並據此核發戶籍謄本予鄭方隆，由鄭方隆持以申請核發陽
    氏雪外僑居留證而行使之，陽氏雪遂因此取得外僑居留證得
    以入境。
二、陽氏雪於98年10月4 日入境後，發覺來台工作所得除償還黎
    氏好代墊的結婚費用及支付住居在黎氏好住處的生活費及伙
    食費外，並無所剩，又需無償為黎氏好整理家務，遂有意返
    回越南國，黎氏好於知悉後，竟基於恐嚇之犯意，於99年7
    月16日發送「如果我有事情，你是第一個死，你小孩是第二
    個死，我說好話你不聽，隨便你，看你可以回到河內嗎！」
    之手機簡訊予陽氏雪，以此加害生命、身體之事，恐嚇陽氏
    雪，致生危害於陽氏雪之安全。嗣經陽氏雪向警方自首，始
    為警查悉上情。
三、案經高雄市政府警察局楠梓分局報請由臺灣高雄地方法院檢
    察署檢察官偵查起訴。
    理  由
壹、證據能力
 (一)按被告以外之人於審判外之陳述，雖不符前4 條之規定，而
   經當事人於審判程序同意作為證據，法院審酌該言詞陳述或
   書面陳述作成時之情況，認為適當者，亦得為證據，刑事訴
   訟法第159 條之5 第1 項定有明文。
 (二)本案認定事實所引用之卷內證據資料，除原已符同法第159
   條之1 至第159 條之4 規定，及法律另有規定等傳聞法則例
   外規定，而得作為證據外，並無證據證明係公務員違背法定
   程式所取得，而檢察官及被告均於本院審理時，已同意其作
   為本案證據之證據能力，本院審酌前揭陳述作成時之情況，
   並無違法取證之瑕疵，亦認以之作為證據為適當，是本件有
   關被告以外之人於審判外之言詞或書面陳述等供述證據，依
   前揭法條意旨，自均得為證據。
貳、認定事實所憑之證據及理由
一、訊據(一)被告黎氏好固坦承有介紹並帶同鄭方隆前往越南國與
    陽氏雪見面，陽氏雪來台後有與其同住，並介紹陽氏雪工作
    ，且有傳前揭簡訊予陽氏雪等情，惟矢口否認有何行使使公
    務員登載不實文書及恐嚇之犯行，辯稱：伊陽氏雪和鄭方隆
    是真結婚，他們結婚手續是自己去辦的，陽氏雪去面談伊也
    不知道，伊只有借錢給陽氏雪。至於恐嚇部分，是因為陽氏
    雪也傳簡訊罵伊在越南的小孩，伊因為生氣才傳這個檢訊給
    她等語；(二)被告鄭方隆則於本院審理時坦承犯行。
二、經查：
  (一)行使使公務員登載不實文書罪部分：上揭事實，業據(1)證
    人即共同被告陽氏雪於偵查中具結證述：伊與鄭方隆是假結
    婚，主要是黎氏好跟伊說可以幫伊辦假結婚來臺灣賺錢，伊
    一個月賺18,000元，領了錢回家後就把錢交給黎氏好，黎氏
    好要求伊還來臺灣結婚的費用為200 萬元越南幣，約新臺幣
    （下同）35萬元，伊來台時沒有住過鄭方隆家，都是住在黎
    氏好家，居留證等證件也都在黎氏好那裡，自己不敢出去外
    面走，伊跑掉後把居留證從黎氏好那裡偷了回來，跑掉後鄭
    方隆有幫忙，才在他家住約12、13天，沒有發生性關係等語
    （見99偵26209 號卷頁12-13 ），且(2)被告鄭方隆亦於本院
    審理時供稱坦承與陽氏雪係假結婚，係為了使陽氏雪到臺灣
    工作才找男人結婚等語（見本院卷頁31、36），堪以認定被
    告鄭方隆與陽氏雪確係無結婚真意而辦理結婚登記。(3)再依
    常情判斷，被告黎氏好如僅係媒介鄭方隆與陽氏雪真結婚，
    陽氏雪並無理由來台後住在黎氏好家整理家務而未與鄭方隆
    共同生活，被告黎氏好前揭所辯，顯係卸責之詞，不足採信
    。此外，復有被告鄭方隆個人戶籍謄本、被告陽氏雪、鄭
    方隆入出境資料、陽氏雪申請簽證資料（見99偵23461 號卷
    頁34、28-29 、32-33 、35-51 ）及結婚登記申請書及附件
    之結婚證書（見高市警楠分偵字第0990016855號卷（二）頁
    33-37 ）在卷可稽，是被告鄭方隆前揭有罪陳述與事實相合
    ，堪予採信。被告黎氏好此部分犯行，亦事證明確，堪予認
    定，均應依法論科。
  (二)恐嚇罪部分：此部分犯行業據被告黎氏好坦承係傳訊予陽氏
    雪之內容，且有該簡訊內容翻拍照片在卷可稽（見高市警楠
    分偵字第0990016855號卷（一）頁22-23 、卷（二）頁10、
    26）及通譯陳燕於偵查中到庭具結證述確係照實翻譯由員警
    繕打內容之情（見99偵23461 號卷頁61），被告黎氏好前揭
    所辯，不僅無證據證明，以該簡訊內容「如果我有事情，你
    是第一個死，你小孩是第二個死，我說好話你不聽，隨便你
    ，看你可以回到河內嗎！」之文義，亦難認係受罵而基於氣
    憤所為，顯係充滿意欲使陽氏雪為一定行為而出於危害其生
    命安全之恐嚇用語，被告黎氏好就此所辯，亦卸責之詞，不
    足採信。依上揭證據，被告黎氏好此部分犯行，亦堪予認定
    。
參、論罪科刑
一、論罪部分
  (一)核被告黎氏好、鄭方隆如事實一所示之行為，均係犯刑法
    第216 條、第214 條之行使使公務員登載不實文書罪。其使
    使公務員登載不實之低度行為，為其行使登載不實文書之高
    度行為所吸收，不另論罪。被告黎氏好、鄭方隆與陽氏雪
    就上開犯行，互有犯意聯絡及行為分擔，係共同正犯。
  (二)核被告黎氏好所為如事實二所示之行為，係犯刑法第305 條
    之恐嚇危害安全罪。
二、科刑部分
  (一)爰審酌被告黎氏好為使陽氏雪來台工作，竟邀得鄭方隆以假
    結婚方式使陽氏雪來台工作，係本件犯行之主要造意與聯繫
    角色，無視我國戶政管理正確性之要求，使外籍配偶在我國
    之「新移民」形象受損，在陽氏雪後悔欲返回越南國時，竟
    以簡訊恐嚇危害，使陽氏雪不僅心理受創，對我國不免造成
    負面印象，犯後復飾詞狡辯，未見悔意，惟念及出資借貸陽
    氏雪辦理假結婚，並未強迫陽氏雪以此方式來台等一切情狀
    ，分別量處如主文第一項所示之刑及易科罰金之折算標準，
    並諭知應執行刑及易科罰金之折算標準。公訴檢察官就此具
    體求處有期徒刑5 月、3 月，應執行有期徒刑6 月之刑度，
    以被告黎氏好所為尚未見實害及上述情狀，認稍嫌過重，附
    此敘明。
  (二)爰審酌被告鄭方隆一時失慮，應允為陽氏雪辦理假結婚來台
    工作，使戶政登記正確性與真實性不合，使戶政登記之公信
    力及尊嚴受損，惟念及犯後於本院審理時尚及時坦承犯行，
    於陽氏雪逃離黎氏好住處時亦能給予幫助收留等一切情狀，
    量處如主文第二項所示之刑及易科罰金之折算標準。
肆、綜合以上，應依刑事訴訟法第299 條第1 項前段，刑法第30
    5 條、第216 條、第214 條、第28條、第41條第1 項前段，
    修正前罰金罰鍰提高標準條例第1 條前段、第2 條，判決如
    主文。
伍、本案經檢察官曾財和到庭執行職務。
中    華    民    國   100    年    5     月    26    日
                  刑事第十三 庭  法  官  楊智守
以上正本證明與原本無異。
如不服本判決應於收受送達後10日內向本院提出上訴書狀，並應
敘述具體理由；如未敘述上訴理由者，應於上訴期間屆滿後20日
內向本院補提理由書（均須按他造當事人之人數附繕本）「切勿
逕送上級法院」。
中    華    民    國   100    年    5     月    26    日
                                書記官   蔡毓琦
附錄本案論罪科刑法條：
中華民國刑法第214條
（使公務員登載不實罪）
明知為不實之事項，而使公務員登載於職務上所掌之公文書，足
以生損害於公眾或他人者，處 3 年以下有期徒刑、拘役或 5 百
元以下罰金。
中華民國刑法第216條
（行使偽造變造或登載不實之文書罪）
行使第 210 條至第 215 條之文書者，依偽造、變造文書或登載
不實事項或使登載不實事項之規定處斷。
中華民國刑法第305條
（恐嚇危害安全罪）
以加害生命、身體、自由、名譽、財產之事，恐嚇他人致生危害
於安全者，處 2 年以下有期徒刑、拘役或 3 百元以下罰金。